臺灣臺北地方法院刑事簡易判決
聲　請　人　臺灣臺北地方法院檢察署檢察官
被　　　告　毛精華
　　　　　　李進興
　　　　　　徐福生
　　　　　　留連芳
　　　　　　　　　　　弄9號
　　　　　　賴世偉
　　　　　　馮文強
　　　　　　張冠群
　　　　　　　　　　　樓
　　　　　　林玉仙
　　　　　　甲○○
　　　　　　王隆海
　　　　　　林碧蕙
　　　　　　黃保文
上列被告等因偽造文書等案件，經檢察官提起公訴（九十三年度
偵字第四五○號），經被告等自白犯罪，本院合議庭認為宜以簡
易判決處刑（九十六年度訴緝字第四六號、第四九號、第五十號
、第五一號、第五三號、第五四號、第六三號、第五八號、第四
四號、第四七號、第四八號、第五二號），裁定適用簡易程序，
逕以簡易判決處刑如下：
    主  文
毛精華共同行使偽造私文書，足以生損害於他人，處有期徒刑
月，如易科罰金，以銀元佰元即新臺幣玖佰元折算壹日。
李進興共同行使偽造私文書，足以生損害於他人，處有期徒刑
月，如易科罰金，以銀元佰元即新臺幣玖佰元折算壹日。
徐福生共同意圖為自己不法之所有，以詐術使人將本人之物交付
，處有期徒刑貳月，如易科罰金，以銀元佰元即新臺幣玖佰元
折算壹日。
留連芳共同行使偽造私文書，足以生損害於他人，累犯，處有期
徒刑月，如易科罰金，以銀元佰元即新臺幣玖佰元折算壹日
。
賴世偉共同連續行使偽造私文書，足以生損害於他人，累犯，處
有期徒刑肆月，如易科罰金，以銀元佰元即新臺幣玖佰元折算
壹日。
馮文強共同連續行使偽造私文書，足以生損害於他人，處有期徒
刑月，如易科罰金，以銀元佰元即新臺幣玖佰元折算壹日。
張冠群共同意圖為自己不法之所有，以詐術使人將本人之物交付
，處有期徒刑貳月，如易科罰金，以銀元佰元即新臺幣玖佰元
折算壹日。
林玉仙共同連續行使偽造私文書，足以生損害於他人，處有期徒
刑月，如易科罰金，以銀元佰元即新臺幣玖佰元折算壹日。
甲○○共同行使偽造私文書，足以生損害於他人，處有期徒刑貳
月，如易科罰金，以銀元佰元即新臺幣玖佰元折算壹日。
王隆海共同行使偽造私文書，足以生損害於他人，累犯，處有期
徒刑月，如易科罰金，以銀元佰元即新臺幣玖佰元折算壹日
。
林碧蕙共同連續行使偽造私文書，足以生損害於他人，處有期徒
刑月，如易科罰金，以銀元佰元即新臺幣玖佰元折算壹日。
如附表十二所示偽造之印章、印文及如附表十三所示之物均沒收
之。
黃保文共同連續行使偽造私文書，足以生損害於他人，累犯，處
有期徒刑肆月，如易科罰金，以銀元佰元即新臺幣玖佰元折算
壹日。
如附表十三所示偽造之印章、印文及如附表十四所示之物均沒收
之。
    事  實
一、留連芳、賴世偉、王隆海、黃保文有如附表四、五、十、十
    二所示前科，猶不知悔改，緣臺北市○○區○○街三二號鼎
    銊有限公司（下稱鼎銊公司）負責人許培民（現由本院通緝
    中，待到案後再行審結）於民國九十二年間，得知綽號「張
    先生」之真實姓名、年籍不詳成年男子（下稱「張先生」）
    能為他人偽造薪資扣繳憑單及在職證明等文件，擬提供該等
    偽造信用證明文件予未符申辦資格者向銀行申辦現金卡貸款
    或申請信用卡，藉以從中抽取佣金，遂僱用與之有行使偽造
    私文書、行使偽造特種文書及意圖為自己不法所有詐欺取財
    之概括犯意聯絡及行使業務上登載不實文書罪犯意聯絡之林
    志勇、謝美霖、王靖昀（林志勇、謝美霖、王靖昀另由本院
    以九十四年度訴字第九一六號判決處刑）為鼎銊公司員工，
    由許培民、林志勇負責對外招攬客戶，並與謝美霖、王靖昀
    分別處理協助、指導客戶填寫資料、陪同客戶前往銀行辦理
    對保手續暨領取現金卡、結算並收取代辦費用等事務，許培
    民另僱用洪俊生（另由本院以九十四年度訴字第九一六號判
    決處刑），基於幫助行使偽造私文書、幫助行使偽造特種文
    書及幫助意圖為自己不法所有詐欺取財之概括犯意及幫助行
    使業務上登載不實文書罪之概括犯意，於鼎銊公司內為許培
    民、林志勇、謝美霖、王靖昀等人及申辦信用卡及現金卡客
    戶從事購物、煮飯、打掃等雜務，以此分工模式維持鼎銊公
    司之營運，嗣毛精華、李進興、徐福生、留連芳、賴世偉、
    馮文強、張冠群、林玉仙、甲○○、王隆海、林碧蕙、黃保
    文等十二人皆需錢孔急，卻因信用欠佳或欠缺信用證明文件
    而告貸無門，經許培民、林志勇之招攬，或經他人輾轉介紹
    ，前往鼎銊公司申辦現金卡或信用卡，許培民、林志勇、謝
    美霖、王靖昀等人明知毛精華等十二人實際並任職如附表一
    至十二所示公司，為使毛精華等人能順利向銀行申辦現金卡
    及信用卡，竟與毛精華等十二人及「張先生」共同基於行使
    偽造私文書、行使偽造特種文書及意圖為自己不法所有詐欺
    取財之概括犯意及行使業務上登載不實文書罪犯意聯絡，由
    「張先生」委請不知情之刻印店印匠，偽刻「易數科技股份
    有限公司」暨負責人「彭榮治」印章各一枚、「吉昌電器有
    限公司」暨負責人「黃清結」印章各一枚、蓋印於如附表八
    編號二所示「易數科技有限公司在職證明」、如附表十編號
    一所示「吉昌電器有限公司逸峰有限公司在職證明書」偽造
    上揭在職證明書，以示林玉仙、王隆海任職於各該公司，「
    張先生」又偽造如附表一至十二所所示薪資扣繳憑單，以示
    毛精華等人任職於各該公司並領有薪資，再將上揭偽造在職
    證明書及偽造薪資扣繳憑單送至鼎銊公司交予許培民等人，
    毛精華等人明知上揭員工在職證明書、薪資扣繳憑單係冒名
    偽造，仍於如附表一至十二所示時間，將前開偽造在職證明
    書、薪資扣繳憑單檢附於現金卡或信用卡申請書內，委由許
    培民等人轉交如附表一至十二所示銀行，用以申辦現金卡貸
    款或申請信用卡，足以生損害於易數科技有限公司暨負責人
    彭榮治、吉昌電器有限公司暨負責人黃清結及如附表一至十
    二所示銀行對於客戶信用評估之正確性，並使各該承辦人員
    陷於錯誤，誤以為毛精華等人符合申辦資格，核發如附表一
    至十二所示現金卡或信用卡，毛精華等人再以所詐得之現金
    卡由自動提款機貸得各該現金卡額度之款項後，隨即交付以
    現金卡額度一成至三成計算之報酬予許培民、林志勇、謝美
    霖、王靖昀等人（詳細申辦時間、申辦銀行、偽稱任職公司
    、偽造證明文件、有無核卡、貸款均見附表一至十一所示）
    ，嗣於九十二年八月十五日十六時許，為警於鼎銊公司內當
    場查獲，並扣得如附表十四所示之物。
二、案經臺北市政府警察局移請臺灣臺北地方法院檢察署檢察官
    偵查起訴。
    理  由
一、上揭事實業據被告毛精華、李進興、徐福生、留連芳、賴世
    偉、馮文強、張冠群、林玉仙、甲○○、王隆海、林碧蕙、
    黃保文等十一人於本院審理中坦承不諱，並有如附表十四所
    示現金卡申請書、薪資扣繳憑單、在職證明書等資料附卷足
    憑，復有華僑銀行九十三年十月十五日（九三）僑銀總法務
    字第三四三七號函附生活理財卡申請情形表、生活理財卡申
    請書、薪資扣繳憑單、在職證明書（見偵三卷第四七五至五
    八二頁）、聯邦商業銀行信用卡中心九十三年十月十四日（
    九三）聯信卡字第○三一九號函附現金卡申辦情形表、申請
    書暨相關資料（見偵三卷第五八四至六一三頁）、寶島商業
    銀行九十三年十月一日（九三）寶華消乙字第三九八八號函
    附現金卡申請書暨客戶授信、保證、基金及信用卡查詢單（
    見偵三卷第六一五至六一九頁）、大眾銀行九十三年九月二
    十九日（九三）眾金發字第一五八九號函附現金卡申請情形
    表暨申請書（見偵三卷第六二○至六三七頁）、大眾銀行信
    用卡部九十三年十月五日卡發字第四○四號函附現金卡申請
    書（見偵三卷第六三八至六四二頁）、中華商業銀行九十三
    年十月二十二日（九三）中銀卡字第○九三○一七二號函附
    申請書、員工在職證明書、薪俸袋（見偵三卷第六四五至六
    五○之一頁）、中國信託商業銀行九十三年九月二十三日刑
    事陳報狀附申請書、授信批覆書（見偵三卷第六五三至六五
    八頁）、臺新國際商業銀行九十三年九月十七日臺新信卡字
    第九三○四五九號函附申請書暨薪資扣繳憑單（見偵三卷第
    六六○至六六三頁）、萬泰商業銀行九十三年十月十一日泰
    消訴字第○九三九九九○二三七○號函附申請書暨薪資扣繳
    憑單（見偵三卷第六六五至六七四頁）、玉山商業銀行個人
    金融部九十三年十月十四日玉個字第○四一○○六○二號函
    附申請書（見偵三卷第六七六至六七九頁）、慶豐商業銀行
    消費金融處信用卡部九十三年九月二十日（九三）消卡險字
    第二八九號函附現金卡申請情形表、申請書暨薪資扣繳憑單
    （見偵三卷第六八一至六九○頁）、大眾商業銀行九十四年
    五月二十日（九四）臺北發字第一五四號函附現金卡開戶資
    料及帳戶資料（見偵三卷第八六五至八六七頁）、華僑銀行
    個人金融部九十四年六月二十日個金字第○三四號函附信金
    卡申請書暨相關申請資料（見偵三卷第八六九至八七七頁）
    、普羅米斯顧問股份有公司九十四年五月二十六日函附現金
    卡申請書（見偵三卷第八八二、八八三頁）、良京實業股份
    有限公司九十四年五月二十七日刑事陳報狀附現金卡申請書
    （見偵三卷第八八四至八八七頁）、普羅米斯顧問股份有限
    公司九十四年十月二十四日普字第○九四一○二四號函（見
    九十四年度訴字第九一六號本院卷(四)第九○九頁）、大眾商
    業銀行九十四年十月二十五日（九四）臺北發字第三二八號
    函附現金卡申請書（見九十四年度訴字第九一六號本院卷(四)
    第九一二至九三一頁）、大眾商業銀行九十四年十月二十五
    日（九四）臺北發字第三二七號函附現金卡申請書（見九十
    四年度訴字第九一六號本院卷(四)第九三三至九三五頁）、萬
    泰商業銀行九十四年十月二十八日泰消訴字第○九四九九九
    ○二八九號函附現金卡申請書（見九十四年度訴字第九一六
    號本院卷(四)第九三八至九四四頁）、華僑銀行敦南分行九十
    四年十月二十五日（九四）僑銀敦營字第一二九號函（見九
    十四年度訴字第九一六號本院卷第九四六頁）、良京實業股
    份有限公司九十四年十月二十五日九四良法字第一○二五號
    函附現金卡申請書（見九十四年度訴字第九一六號本院卷(四)
    第九四八至九五三頁）、日盛國際商業銀行九十四年十一月
    三日（九四）日盛銀信卡字第九四五八六號函附現金卡申請
    情形表暨現金卡申請書（見九十四年度訴字第九一六號本院
    卷(四)第九六五至九六九頁）在卷足證，綜上足徵，被告毛精
    華等十二人所為自白，與事實相符，應堪採信，本件事證明
    確，被告毛精華等十二人犯行堪以認定，應依法論科。
二、經查：
  (一)被告毛精華等十二人行為後，刑法業於九十四年一月七日修
    正，二月二日公布，於九十五年七月一日施行，其中刪除刑
    法第五十六條，修正第二條、第二十五條、第二十六條、第
    二十八條、第三十三條、第五十五條規定。按行為後法律有
    變更者，適用行為時之法律，但行為後之法律有利於行為人
    者，適用最有利於行為人之法律，現行刑法第二條第一項定
    有明文。此條規定乃與刑法第一條罪刑法定主義契合，而貫
    徹法律禁止溯及既往原則，係規範行為後法律變更所生新舊
    法律比較適用之準據法，是刑法第二條本身雖經修正，但其
    既屬適用法律之準據法，本身尚無比較新舊法之問題，應一
    律適用裁判時之現行刑法第二條規定以決定適用之刑罰法律
    ，先予說明。又以本次刑法修正之比較新舊法，應就罪刑有
    關之共犯、未遂犯、想像競合犯、牽連犯、連續犯、結合犯
    ，以及累犯加重、自首減輕暨其他法定加減原因（如身分加
    減）與加減例等一切情形，綜其全部罪刑之結果而為比較，
    有最高法院九十五年五月二十三日九十五年度第八次刑庭會
    議決議意旨可資參照。
  (二)按「各類所得扣繳暨免扣繳憑單」係屬文書之一種，如有偽
    造私人企業之扣繳憑單，其行為態樣即屬偽造私文書（最高
    法院七十年度第九次刑事庭會議決議、最高法院八十七年台
    上字第二六○號判決意旨參照）。次按，偽造關於服務或其
    他相類之證書，足以生損害於公眾或他人者，應論以刑法第
    二百十二條之偽造特種文書罪。行為人等偽造之在職證明書
    ，因該在職證明書應係關於服務之證書，則應係犯刑法第二
    百十六條、第二百十二條之行使偽造特種文書罪（最高法院
    八十六年台上字第四八一號判決意旨參照）。經查，如附表
    一至十一所示薪資扣繳憑單係屬刑法第二百十條之私文書，
    如附表八編號二、附表十編號一所示在職證明書係屬刑法第
    二百十二條之特種文書，被告毛精華等十二人與被告許培民
    等人及「張先生」，共同偽造上開文書或登載不實內容於業
    務所製作之文書，並持以向前揭銀行申辦信用貸款、現金卡
    ，足以生損害於前揭公司暨負責人，及各該銀行等對於客戶
    信用評估之正確性，有如前述，而刑法第二百十五條及第三
    百三十九條第一項法定刑罰金部分，被告行為時之刑法第三
    十三條第五款規定：「罰金：（銀元）一元（即新臺幣三元
    ）以上」，九十五年七月一日修正公布施行之刑法第三十三
    條第五款規定：「罰金：新臺幣一千元以上」，經比較新、
    舊法結果，適用被告行為時之規定，對被告並無不利，則依
    刑法第二條第一項前段規定，應適用修正前之規定。是核被
    告毛精華、李進興、留連芳、賴世偉、馮文強、林玉仙、甲
    ○○、王隆海、林碧蕙、黃保文所為係犯刑法第二百十六條
    、第二百十條行使偽造私文書罪、第三百三十九條第一項詐
    欺取財罪；被告徐福生、張冠群所為係犯刑法第三百三十九
    條第一項詐欺取財罪。至於其等偽造印章、印文乃屬於偽造
    私文書之階段行為，而偽造私文書、偽造特種文書之低度行
    為，應分別為行使偽造私文書、行使特種文書之高度行為所
    吸收，均不另論罪。被告林玉仙、王隆海利用不知情之刻印
    店印匠偽刻「易數科技有限公司」暨負責人「彭榮治」印章
    各一枚、「吉昌電器有限公司」暨負責人「黃清結」印章各
    一枚，為間接正犯。被告毛精華等十二人就其所犯上開各罪
    ，與被告林志勇、謝美霖、王靖昀、許培民、「張先生」等
    人，分別互有犯意聯絡、行為分擔，而被告毛精華等十一人
    行為後，刑法於九十五年七月一日修正施行，刑法第二十八
    條之文字雖有修正，惟無有利、不利被告之情形，依最高法
    院九十五年九月十四日九十五年度第五次刑事庭臨時庭長會
    議紀錄，應適用裁判時即修正後刑法第二十八條之規定，論
    以共同正犯。又九十五年七月一日修正施行前刑法第五十五
    條後段牽連犯及第五十六條連續犯之規定業經修正公布刪除
    ，經比較新、舊法之結果，以舊法對被告毛精華等人較為有
    利，依刑法第二條第一項前段之規定，本件應適用修正前刑
    法第五十五條後段牽連犯之規定，及第五十六條連續犯之規
    定。被告毛精華等人先後多次行使偽造私文書及詐欺取財罪
    之犯行，均時間緊接，所犯為構成要件相同之罪名，顯係基
    於概括之犯意反覆為之，為連續犯，依修正前刑法第五十六
    條各應論以連續行使偽造私文書及連續詐欺取財既遂一罪，
    並加重其刑。又其等所犯上開各罪，目的在於使銀行對信用
    評估陷於錯誤，從而詐取信用貸款，是其等上開犯行間，分
    別具有方法、結果之牽連關係，應依修正前刑法第五十五條
    後段之規定，從一重之連續行使偽造私文書罪或行使偽造私
    文書處斷。
  (三)被告留連芳、賴世偉、王隆海、黃保文有如附表四、五、十
    、十二所示前科，有臺灣高等法院被告前案紀錄表在卷足憑
    ，其受有期徒刑執行完畢，五年以內再因故意犯本件有期徒
    刑以上之罪，刑法於九十五年七月一日修正施行，刑法第四
    十七條雖有修正，惟依修正前刑法第四十七條或修正後刑法
    第四十七條第一項之規定，均構成累犯，並無有利、不利被
    告之情形，依最高法院九十五年九月十四日九十五年度第五
    次刑事庭臨時庭長會議紀錄，應適用裁判時即修正後刑法第
    四十七條第一項之規定，論以累犯，並就被告留連芳、王隆
    海、黃保文等人加重其刑，就被告賴世偉遞加重其刑。
  (四)爰審酌被告毛精華等十二人，以偽造之薪資扣繳憑單、在職
    證明書等信用證明文件，欺瞞銀行對於現金卡、信用卡核發
    之正確性，影響基層金融次序，犯後坦承犯行，深表悔悟，
    暨其品行、生活狀況、智識程度、犯罪所生損害，等一切情
    狀，分別量處如主文所示之刑。又被告毛精華等十二人行為
    後，刑法第四十一條第一項有關易科罰金之折算標準已於九
    十四年二月二日修正公布，罰金罰鍰提高標準條例第二條並
    於九十五年五月十七日修正刪除，均自九十五年七月一日施
    行，有關易科罰金之折算標準，由修正前銀元一百元以上三
    百元以下（即新臺幣三百元以上九百元以下折算一日），提
    高為新臺幣一千元以上三千元以下折算一日，新舊法比較結
    果，以行為時即修正前規定有利於行為人，依修正後刑法第
    二條第一項前段之規定，應適用行為時即修正前刑法第四十
    一條第一項前段及修正前罰金罰鍰提高標準條例第二條之規
    定，諭知易科罰金之折算標準。而被告毛精華等十二人行為
    後，刑法施行法業於九十五年六月十四日增訂公布第一條之
    一，其中第一項規定：「中華民國九十四年一月七日刑法修
    正施行後，刑法分則編所定罰金之貨幣單位為新臺幣」，第
    二項前段明定：「九十四年一月七日刑法修正時，刑法分則
    編未修正之條文定有罰金者，自九十四年一月七日刑法修正
    施行後，就其所定數額提高為三十倍」，惟依被告行為時之
    法律即罰金罰鍰提高標準條例第一條前段，業將刑法分則各
    罪法定刑所定罰金數額提高十倍，再由銀元換算為新臺幣之
    結果，刑法第三百三十五條第一項法定刑所定罰金最高數額
    ，與修正後之法律規定仍屬一致，並無不同，對被告而言尚
    無有利或不利之情形，揆諸前揭說明，自不生新舊法比較之
    問題，應依一般法律適用原則，適用裁判時法即刑法施行法
    第一條之一第一項、第二項前段之規定，而不再適用罰金罰
    鍰提高標準條例第一條前段（臺灣高等法院暨所屬法院九十
    五年十二月十三日九十五年法律座談會刑事類提案第十六號
    研討結果參照），併此敘明。
  (五)如附表十三編號一、二所示印文均係偽造之印文，應依刑法
    第二百十九條之規定宣告沒收，如附表十四所示之物則係警
    方於九十二年八月十五日於鼎銊公司所扣得留存申辦資料，
    均屬共犯即被告許培民等人所有供渠等犯罪所用或供犯罪預
    備之物，業據被告林志勇、謝美霖、王靖昀等人供承在卷，
    應依刑法第三十八條第一項第二款之規定宣告沒收，至共犯
    「張先生」委請不知情之刻印店偽刻之「易數科技股份有限
    公司」暨負責人「彭榮治」印章各一枚、「吉昌電器有限公
    司」暨負責人「黃清結」印章各一枚，均屬偽造之印章，雖
    未扣案，然客觀上並無證據證明上揭偽造印章業已滅失，仍
    應依刑法第二百十九條之規定宣告沒收，併此敘明。
三、據上論斷，應依刑事訴訟法第四百四十九條第二項、第三項
    、第四百五十條第一項、第四百五十四條第一項，刑法第二
    條第一項前段、第二十八條、第二百十條、第二百十五條、
    第二百十六條、第二百十九條、第三百三十九條第一項、第
    三項、第四十七條第一項、第三十八條第一項第二款，修正
    前刑法第五十六條、第五十五條後段、第四十一條第一項前
    段，修正前罰金罰鍰提高標準條例第二條，現行法規所定貨
    幣單位折算新臺幣條例第二條，刑法施行法第一條之一第一
    項、第二項前段，逕以簡易判決處刑如主文。
四、如不服本案判決，得自收受送達之日起十日內向本院提起上
    訴。
中　　華　　民　　國　　96　　年　　4 　　月　　13　　日
　　　　　　　　　刑事第十四庭  法　官　李家慧
以上正本證明與原本無異。
如不服本判決，應於送達後10日內，向本院提出上訴狀。
　　　　　　　　　　　　　　　　書記官　楊文祥
中　　華　　民　　國　　96　　年　　4 　　月　　14　　日
附錄本件論罪科刑法條：刑法第210條、第215條、第216條、第
                      339條第1項。
中華民國刑法第210條
（偽造變造私文書罪）
偽造、變造私文書，足以生損害於公眾或他人者，處 5 年以下有
期徒刑。
中華民國刑法第215條
（業務上文書登載不實罪）
從事業務之人，明知為不實之事項，而登載於其業務上作成之文
書，足以生損害於公眾或他人者，處3年以下有期徒刑、拘役或5
百元以下罰金。
中華民國刑法第216條
（行使偽造變造或登載不實之文書罪）
行使第 210 條至第 215 條之文書者，依偽造、變造文書或登載
不實事項或使登載不實事項之規定處斷。
中華民國刑法第339條
（普通詐欺罪）
意圖為自己或第三人不法之所有，以詐術使人將本人或第三人之
物交付者，處5年以下有期徒刑、拘役或科或併科1千元以下罰金
。
以前項方法得財產上不法之利益或使第三人得之者，亦同。
前二項之未遂犯罰之。
